【裁判字號】    95,上易,1597
【裁判日期】    950914
【裁判案由】    妨害兵役
【裁判全文】
臺灣高等法院刑事判決                95年度上易字第1597號
上  訴  人  臺灣基隆地方法院檢察署檢察官
被      告  甲○○
                      樓
上列上訴人因被告妨害兵役案件，不服臺灣基隆地方法院95年度
易字第77號，中華民國95年6月1日第一審判決（聲請簡易判決處
刑案號：臺灣基隆地方法院檢察署95年度偵字第279號），提起
上訴，本院判決如下：
    主  文
原判決撤銷。
甲○○意圖避免教育召集，而應受召集，無故逾應召期限二日，
處有期徒刑貳月，如易科罰金，以銀元參佰元即新台幣玖佰元折
算壹日，緩刑貳年。
    事  實
一、甲○○係後備軍人，並為94年博愛2345號教育召集應召員（
    動員召集令編號0726），應於民國94年11月16日上午8時前
    ，至桃園縣大園鄉建華村建國11村129號空軍警衛第4營報到
    參加教育召集；而前開召集令於94年9月30日，經郵局限時
    掛號郵寄送達於甲○○所設籍之基隆市○○街303巷23弄21
    號4樓，由大慶大鎮管理委員會代為收受，並轉交甲○○，
    詎甲○○明知應按時報到，竟無故未參加該次教育召集，意
    圖避免教育召集，而應受召集，無故逾應召期限二日。
二、案經基隆市後備司令部函送臺灣基隆地方法院檢察署檢察官
     偵查起訴。
    理  由
一、訊據被告甲○○矢口否認有妨害兵役之犯行，辯稱：因誤記
    日期，致未參加該次教育召集云云。經查：上揭事實，有空
    軍警衛第四營94年度教育召集下令人員名冊、教育召集令限
    時掛號函件回執在卷可按。被告雖以前詞置辯，惟查被告斯
    時為板模工，如欲參與教育召集必得事先向雇主請假，被告
    亦自稱有向工頭請假，然經公訴人詢以工頭姓名並逐字向被
    告確認，被告明確供稱係「袁金福」無訛（詳參原審95年4
    月13日審判筆錄第6頁），被告並稱願偕同該工頭到庭作證
    ，惟經查證，全國僅有2位袁金福，1已死亡，另1位亦顯非
    被告所指之人，此有戶役政查詢資料附卷可稽，且被告歷經
    3次庭期均無法偕同證人到庭，又被告於排定袁金福作證之
    第1次庭期即已知悉公訴人表示並無被告所指「袁金福」其
    人，竟於此後2次庭期前與其所稱工頭聯繫上之時均未詢以
    確實之姓名或聯絡方式，或透過其他工人同事查知工頭本名
    ，顯與常情事理有違，足認被告所辯係記錯時間，有事先請
    假云云，並無足取。被告既非記錯時間卻未按時報到，足徵
    其有逃避兵役之意圖。被告所辯，無非卸責之詞，並不足取
    ，事證明確，其犯行以認定。
二、核被告所為，係犯妨害兵役治罪條例第6條第1項第4款之意
    圖避免教育召集，而應受召集，無故逾應召期限二日罪。按
    行為後法律有變更者，適用行為時之法律。但行為後之法律
    有利於行為人者，適用最有利於行為人之法律，刑法第2條
    第1項定有明文。被告行為時之刑法第41條第1項前段規定：
    「犯最重本刑為5年以下有期徒刑以下之刑之罪，而受6個月
    以下有期徒刑或拘役之宣告，因身體、教育、職業、家庭之
    關係或其他正當事由，執行顯有困難者，得以1元以上3 元
    以下折算一日，易科罰金。」又被告行為時之易科罰金折算
    標準，修正前罰金罰鍰提高標準條例第2條前段（現已刪除
    ）規定，就其原定數額提高為100倍折算1日，則本件被告行
    為時之易科罰金折算標準，應以銀元300元折算1日，經折算
    為新臺幣後，應以新臺幣900元折算為1日。惟95年7月1日修
    正公布施行之刑法第41條第1項前段則規定：「犯最重本刑
    為五年以下有期徒刑以下之刑之罪，而受六個月以下有期徒
    刑或拘役之宣告者，得以新臺幣一千元、二千元或三千元折
    算一日，易科罰金。」比較修正前後之易科罰金折算標準，
    以95年7月1日修正公布施行前之規定，較有利於被告，則應
    依刑法第2條第1項前段，適用修正前刑法第41條第1項前段
    規定，定其折算標準。原審認被告無罪，尚嫌速斷，檢察官
    上訴認被告有逃避兵役之意圖，為有理由，原判決應予撤銷
    改判。爰審酌被告犯罪之動機、目的、手段、犯罪後之態度
    及其他一切情狀，量處如主文第2項所示之刑，並諭知易科
    罰金之折算標準。查被告未曾因故意犯罪受有期徒刑以上刑
    之宣告，此有本院被告前案紀錄表一份在卷足憑，經此偵審
    程序，並經科刑之教訓，當知所警惕，應無再犯之虞，所宣
    告之刑，本院認以暫不執行為適當，併宣告緩刑二年，以啟
    自新。
據上論斷，應依刑事訴訟法第369條第1項前段、第364條、第299
條第1項前段，妨害兵役治罪條例第6條第1項第4款，刑法第11條
前段、第2條第1項前段、第41條第1項前段 (修正前)、第74條第
1項第1款，修正前罰金罰鍰提高標準條例第2條，判決如主文。
本案經檢察官蔡薰慧到庭執行職務。
中    華    民    國    95    年    9    月    14    日
                  刑事第十二庭  審判長法  官  蔡永昌
                                      法  官  陳榮和
                                      法  官  張正亞
以上正本證明與原本無異。
不得上訴。
                                      書記官  鄭信昱
中    華    民    國    95    年    9     月    14    日
附錄：本案論罪科刑法條全文
妨害兵役治罪條例第6條第1項第4款
意圖避免教育召集或勤務召集，而有下列行為之一者，處 3 年以
下有期徒刑：
一  捏造免役、除役、轉役或免除召集原因者。
二  毀傷身體者。
三  拒絕接受召集令者。
四  應受召集，無故逾應召期限二日者。
五  使人頂替本人應召者。
無故不參加點閱召集，或意圖避免點閱召集，而有前項第1款至
第3款及第5款行為之一者，處1年以下有期徒刑、拘役或科新臺
幣9萬元以下罰金。
國民兵為避免應召集輔助軍事勤務犯第1項之罪者，處3年以下有
期徒刑。


司法院資訊處製作；財團法人民間司法改革基金會備份。
